【裁判字號】    98,交聲,1697
【裁判日期】    981207
【裁判案由】    交管條例聲異
【裁判全文】
臺灣板橋地方法院刑事裁定            98年度交聲字第1697號
原處分機關  交通部公路總局臺北區監理所板橋監理站
異  議  人
即受處分人  甲○○
上列異議人即受處分人因違反道路交通管理處罰條例案件，對於
交通部公路總局臺北區監理所板橋監理站於中華民國98年6 月22
日以板監裁字第41-CO0000000號所為之處分（原舉發案號：臺北
縣政府警察局北縣警交大字第CO0000000 號），聲明異議，本院
裁定如下：
    主  文
原處分撤銷。
甲○○汽車駕駛人，駕駛汽車經測試檢定酒精濃度超過規定標準
，吊扣輕型機車駕駛執照拾貳個月，並接受道路交通安全講習。
    理  由
一、原處分意旨略以：異議人即受處分人甲○○於民國九十八年
    二月二十二日凌晨一時二十五分許，酒後騎乘ＵＴＱ－３２
    ８號輕型機車，在臺北縣板橋市○○街二十五巷巷口為警攔
    停，經測得其呼氣酒精濃度為每公升一點五二毫克，超過規
    定標準而違規，遂依道路交通管理處罰條例第三十五條第一
    項第一款及第二十四條第一項第二款（原處分漏引第二十四
    條第一項第二款，應予補充）之規定，吊扣駕駛執照十二個
    月，施以道路交通安全講習（異議人酒後駕車同時觸犯公共
    危險罪部分，另經本院以九十八年度交簡字第二一四八號判
    決判處有期徒刑二月確定在案）。
二、本件異議人則以：伊酒後騎車違規屬實，但伊學歷不高，只
    能靠開貨車養家餬口，如汽車駕照遭吊扣，生計恐有問題，
    為此聲明異議等語。
三、觀諸原處分對異議人之裁罰內容，乃包括「吊扣駕駛執照十
    二個月」及「施以道路交通安全講習」二部分，異議人雖僅
    請求勿予吊扣其汽車駕駛執照而聲明異議，然本件僅有一個
    酒後駕車之交通違規行為，且有關其處罰效果之罰鍰、吊扣
    駕駛執照與施以道路交通安全講習，與該交通違規行為是否
    存在均無從分離，法院審理時應先確定受處分人是否確有交
    通違規行為事實，再決定原處分機關所適用之法律有無錯誤
    ，從而，受處分人於聲明異議狀雖僅記載就吊扣駕駛執照部
    分聲明異議，其餘部分並未提及，惟此與其交通違規行為是
    否存在既無從分離，法院自應予以審理，換言之，聲明異議
    乃屬司法救濟程序，由法院審查受處分人所涉之違規事實是
    否成立，及原處分所適用之法條是否正確、裁罰是否適當，
    對原處分失當時，應自為處分，就本案而言，就罰鍰、吊照
    及安全講習等處罰效果，自宜一併重新諭知（臺灣高等法院
    暨所屬法院九十八年度法律座談會第二十三號提案審查意見
    及研討結果參考），核先敘明。
四、經查：
  (一)異議人於九十八年二月二十二日凌晨一時二十五分許，酒後
    騎乘ＵＴＱ－３２８號輕型機車，在臺北縣板橋市○○街二
    十五巷巷口為警攔停，經測得其呼氣酒精濃度為每公升一點
    五二毫克，超過規定標準而違規之事實，為異議人自承不諱
    ，並有臺北縣政府警察局九十八年二月二十二日北縣警交大
    字第Ｃ00000000號舉發違反道路交通管理事件通知
    單一紙附卷可稽，其酒後駕車行為另觸犯刑事法律，復經本
    院以九十八年度交簡字第二一四八號判決判處有期徒刑二月
    確定在案，另有上開判決書電腦列印本及臺灣高等法院被告
    前案紀錄表各一份在卷可考，堪予認定。
  (二)再者，原處分書主文欄內雖僅記載「吊扣駕駛執照十二個月
    」等情，惟經本院函詢結果，此乃指吊扣異議人違規時憑以
    駕駛輕型機器腳踏車之職業大客車駕駛執照乙節，復有交通
    部公路總局臺北區監理所板橋監理站九十八年九月二十五日
    北監板四字第０９８６０２１６５０號函一份附卷可憑，是
    以原處分因本件交通違規而吊扣之駕駛執照，乃為異議人之
    職業大客車駕駛執照，亦甚為明確。
  (三)按汽車（包括機器腳踏車）駕駛人，駕駛汽車經測試檢定有
    酒精濃度超過規定標準者，處新臺幣一萬五千元以上六萬元
    以下罰鍰，並當場移置保管該汽車及吊扣其駕駛執照一年，
    且應接受道路交通安全講習，道路交通管理處罰條例第三十
    五條第一項第一款、第二十四條第一項第二款固定有明文。
    然道路交通管理處罰條例第六十八條有關吊銷或吊扣駕駛執
    照之規定，業於九十四年十二月十四日修正，並自九十五年
    三月一日施行，修正前道路交通管理處罰條例第六十八條係
    規定：「汽車駕駛人，因違反本條例及道路交通安全規則之
    規定，受『吊扣或』吊銷駕駛執照處分時，『吊扣或』吊銷
    其持有各級車類之駕駛執照。」，嗣則修正為：「汽車駕駛
    人，因違反本條例及道路交通安全規則之規定，受吊銷駕駛
    執照處分時，吊銷其持有各級車類之駕駛執照」，兩相對照
    ，可知原條文有關「吊扣或」之文字業已刪除，考其修正理
    由，乃舊法將違規駕駛人所持有各級車類之駕駛執照一併吊
    扣失之過酷，影響人民工作及生活甚鉅，故依修正後規定，
    僅有受「吊銷駕照」處分者，始一併吊銷其持有各級車類之
    駕照，至於受「吊扣」駕照處分時，僅能「吊扣」違規當時
    所駕駛車輛之駕照，不能擴大適用，逕行「吊扣」其持有各
    級車類之駕照，如此解釋，始符合「明示其一，排除其他」
    之法理，方始無違立法者之修正意旨（臺灣高等法院暨所屬
    法院九十七年度法律座談會刑事類第四十號提案研討意見參
    考）。又此時受處分人應受之吊扣處分，雖以違規當時駕駛
    車類之駕駛執照為限，然亦不能因受處分人持用較高等級種
    類駕駛執照駕駛較低階車類之車輛，即逕諭知不罰，否則實
    有違相同事件相同處理之平等原則；至於道路交通主管機關
    對於汽車駕駛執照之管理，因採一照原則，未發給駕駛人較
    低等級之駕駛執照，惟主管機關仍可利用電腦資料處理或在
    受處分人所持有之最高級車類駕駛執照上註記等方式，解決
    因駕駛執照發給方式所衍生之執行問題，蓋駕駛執照既係監
    理機關核發予駕駛人，表彰執照持有人可據以駕駛何種動力
    交通工具之許可資格文件，具有行政處分之性質，自非不得
    由監理機關於駕駛執照上依法附以條件限制，不能空以監理
    機關執行實務上慣來無此前例，即逕認無法執行而諭知不罰
    （臺灣高等法院暨所屬法院九十八年度法律座談會第二十號
    提案審查意見及研討結果一同此見解）。
  (四)縱上所述，異議人既係酒後騎乘輕型機車違規，原處分機關
    自應吊扣其輕型機車駕照，始為適法。原處分機關未查，逕
    予吊扣異議人之職業大客車駕駛執照十二個月，於法自有未
    合。是以本件聲明異議為有理由，應由本院將原處分撤銷，
    並自為裁罰如主文第二項所示，以期適法。
據上論斷，應依道路交通管理處罰條例第八十七條第二項，道路
交通案件處理辦法第二十條前段，裁定如主文。
中    華    民    國    98    年    12    月    7     日
                  交通法庭  法  官  劉元斐
上列正本證明與原本無異。
如不服本裁定，應於裁定送達後五日內敘明抗告理由，向本院提
出抗告狀。
                            書記官  張懿端
中    華    民    國    98    年    12    月    7     日


司法院資訊處製作；財團法人民間司法改革基金會備份。
